【裁判字號】    92,自,12
【裁判日期】    920829
【裁判案由】    詐欺
【裁判全文】
臺灣新竹地方法院刑事裁定                            九十二年度自字第十二號
    自  訴  人  好業有限公司      設臺北市○○區○○路四段一二二號一樓
    法定代理人  甲○○
    被      告  乙○○
    被      告  丙○○
右列被告等因詐欺案件，經自訴人提起自訴，本院裁定如左：
    主      文
自訴駁回。
    理      由
一、本件自訴意旨略以：緣被告二人於民國九十一年一月二十二日向自訴人佯稱分期
    付款購買三陽125cc機車（車牌號碼ＦＨ８─７０１）一輛作為平日上下班之代
    步交通工具，其先支付新台幣三千元以辦理過戶、稅款之用，其餘車款四萬六千
    四百元整雙方約定分期十期每期四千六百四十元整償還，被告乙○○並簽發商業
    本票十紙及切結書一紙作為買賣價金債務之證明，冀圖取信於自訴人，惟俟自訴
    人將上揭機車交付予被告後，被告等竟未依期履行買賣價金債務，且避不見面，
    逃匿無蹤，自訴人始知受騙，因認被告等觸犯刑法第三百三十九條第一項之詐欺
    取財罪嫌云云。
二、按法院或受命法官於自訴案件第一次審判期日前，訊問自訴人、被告及蒐集或調
    查證據結果，如認案件有刑事訴訟法第二百五十二條至第二百五十四條之情形者
    ，得以裁定駁回其自訴，同法第三百二十六條第三項、第一項定有明文。事實之
    認定應憑證據，如未能發現相當證據，或證據不足以證明，自不能以推測或擬制
    之方法，為裁判基礎。（最高法院二十九年度上字第三一○五號、四十年臺上字
    第八六號判例可資參照）又認定犯罪事實所憑之證據，雖不以直接證據為限，間
    接證據亦包括在內，然而無論直接或間接證據，其為訴訟上之證明，均須達於通
    常一般之人均不致於有所懷疑，而得確信其為真實之程度，始得據為有罪之認定
    ，若其關於被告是否犯罪之證明未達此程度，而有合理性懷疑之存在，致使無從
    形成有罪之確定，根據「罪證有疑，利於被告」之證據法則，即不得遽為不利被
    告之認定（最高法院七十六年台上字第四九六八號判例亦同此要旨），況告訴人
    之告訴，係以使被告受刑事訴追為目的，是其陳述是否與事實相符，仍應調查其
    他證據以玆審認，最高法院五十二年台上字第一三○○號著有判例可資參照，自
    訴亦同。次按刑法第三百三十九條第一項詐欺罪之成立，以意圖為自己或第三人
    不法所有，以詐術使人將本人或第三人之物交付為要件。所謂以詐術使人交付，
    必須被詐欺人因其詐術而陷於錯誤，若其所用方法，不能認為詐術，亦不致使人
    陷於錯誤，即不構成該罪，此為最高法院四十六年臺上第二六０號判例可資參照
    。申言之，債務人若有未依約定之債務本旨履行者，於一般交易經驗上原因非一
    ，舉凡因不可歸責於己之事由致不能給付，或因合法主張抗辯事由而拒絕給付，
    或因財產、信用狀況緊縮而無力給付，甚至於債之關係成立後，另起惡意遲延給
    付，皆有可能，似無法僅以債務不履行之客觀結果，即率為推斷違約當事人即同
    時涉及詐欺犯罪，而有謀取不法利益可言，亦即債務人是否有詐欺之故意及施用
    詐術，係以行為當時為判斷時點，如行為人初無詐欺之故意及施用詐術，只因嗣
    後情事變更，即非該當於詐欺之構成要件，除非被告已自白具有詐欺之犯意，或
    依其他積極證據足認被告確係假借民事違約手段從事刑事詐欺行為，始足當之。
    故縱令行為人確係出於惡意不為履行，苟無足以證明其在債之關係發生時，自始
    即具有不法所有意圖之積極證據，亦僅能令負民事之遲延給付責任，依刑事訴訟
    法第一百五十四條之規定，尚不得據此債信違反之客觀事態，而推定債務人原有
    詐欺取財之犯意。
三、本件自訴人認被告等涉有詐欺之罪嫌，無非以被告取得右述機車後旋即變賣牟利
    等犯罪事實，並有九十年一月二十二日切結書、本票等附卷可查，為主要之論據
    。經查，本件自訴人除前開債務尚未清償之事實外，並未提出被告等自始即有不
    法所有意圖之積極事證以供調查，僅單純以此債務不履行之事實，尚難遽認被告
    於向自訴人購買機車之初即具不法所有之意圖甚明，足徵本件確係關於契約債務
    不履行所生之民事糾紛。此外復查無其他積極證據足認被告確有詐欺取財之事實
    ，揆諸前開判例及說明，於積極證據不足為不利被告事實之認定時，即應為有利
    於被告之認定，依此，則被告之犯罪嫌疑顯有不足，依前揭說明，爰依法裁定駁
    回自訴。
四、據上論斷，應依刑事訴訟法第三百二十六條第三項，裁定如主文。
中      華      民      國    九十二    年      八      月    二十九  日
                                  臺灣新竹地方法院刑事第二庭
                                        法  官  陳  健  順
右正本證明與原本無異。
如不服本裁定，應於裁定送達後五日內向本院提出抗告狀。
                                        書記官  陳  進  楷
中      華      民      國    九十二    年      九      月      二    日


司法院資訊處製作；財團法人民間司法改革基金會備份。
